【裁判字號】    94,上訴,1577
【裁判日期】    950321
【裁判案由】    違反槍砲彈藥刀械管制條例
【裁判全文】
臺灣高等法院高雄分院刑事判決        94年度上訴字第1577號
上  訴  人
即  被  告  乙○○
選任辯護人  莊進祥律師
上  訴  人
即  被  告  丁○○
上列上訴人因違反槍砲彈藥刀械管制條例案件，不服臺灣屏東地
方法院94年度訴字第119 號中華民國94年9 月28日第一審判決（
起訴案號：臺灣屏東地方法院檢察署93年度偵字第5998號），提
起上訴，本院判決如下：
    主  文
原判決關於乙○○部分撤銷。
乙○○幫助未經許可，持有可發射子彈具有殺傷力之改造玩具手
槍，累犯，處有期徒刑貳年，併科罰金新臺幣柒萬元，罰金如易
服勞役，以銀元佰元即新臺幣玖佰元折算壹日。
其他上訴駁回。
    事  實
一、乙○○（綽號「小平」）前於民國89年間因違反槍砲彈藥刀
    械管制條例案件，經臺灣屏東地方法院判處有期徒刑1 年2
    月、併科罰金新臺幣（下同）6 萬元，上訴後，經撤回上訴
    而確定，於91年8 月14日縮刑期滿執行完畢（91年8 月15日
    出監）；丁○○於88年間因違反著作權法案件，經臺灣屏東
    地方法院判處有期徒刑3 月確定，於89年4 月14日易科罰金
    執行完畢。
二、乙○○、丁○○為朋友關係，均明知可發射子彈具殺傷力之
    改造玩具手槍、制式子彈，未經許可不得持有；竟因丁○○
    欲為某女性友人出氣，及其本身需以槍彈防身，於93年6 、
    7 月間某日，向乙○○表示欲購買槍彈，乙○○得知其意後
    , 乃介紹年籍姓名不詳綽號「阿福」（或「福仔」、「福伯
    」）之成年男子與丁○○認識，而由丁○○以5 萬元之代價
    ，在屏東縣長治鄉德和村某處，向「阿福」購得型號不詳之
    玩具手槍1 枝、子彈數顆（因未扣案，致無法證明具殺傷力
    ）。惟丁○○取得上開型號不詳玩具手槍1 枝、子彈數顆後
    ，將該玩具手槍裝填子彈試射，卻發生卡彈情形，復因無法
    直接聯繫「阿福」，乃以其使用之0000000000號行動電話與
    乙○○持用之0000000000號、0000000000號行動電話聯絡，
    請乙○○幫忙復修，惟未果，乃再將上開型號不詳之槍彈交
    予乙○○，請乙○○轉交「阿福」，用以更換可供使用之槍
    彈；而乙○○竟基於幫助丁○○持有具殺傷力改造玩具手槍
    、制式子彈之故意，將丁○○交付之上開型號不詳槍彈轉交
    「阿福」，要「阿福」更換可供使用之槍彈，經「阿福」於
    93年9 月間，在屏東縣屏東市○○路292 號丁○○工作地點
    ，交付丁○○具殺傷力之改造玩具手槍1 枝（仿BERETTA 廠
    製造之半自動92玩具手槍所改造，槍枝管制編號：00000000
    00號，含彈匣1 個）、制式9mm 子彈3 顆（其中1顆 具殺傷
    力，另2 顆為不發彈，不具殺傷力），丁○○收受後持有之
    ，並將之藏放在屏東縣屏東市○○路998 號4 樓之1 住處。
    嗣因另案貪污案件對上開0000000000號行動電話實施通訊監
    察，發現有上開違法情事，乃由屏東縣警察局員警於93年年
    11月26日上午8 時30分、9 時許，持臺灣屏東地方法院法官
    核發之搜索票，對上開廣東路998 號4 樓之1 、中山路292
    號，及乙○○之屏東市○○○街6 巷14號住處執行搜索，當
    場在上開廣東路998 號4 樓之1 處扣得上開具殺傷力之改造
    玩具手槍1 枝（含彈匣1 個）、制式9 mm子彈3 顆（3 顆均
    已試射）。
三、案經屏東縣警察局移送臺灣屏東地方法院檢察署檢察官偵查
    起訴。
    理  由
一、程序部分─
  (一)本院及原審分別就上訴人即被告乙○○、丁○○之警詢錄音
    為勘驗，所記載之內容較原警詢筆錄記載為詳盡，被告乙○○、丁○○、選任辯護人及檢察官亦均同意以該勘驗內容為
    準。是本件被告乙○○、丁○○於警詢之陳述，自應以本院
    及原審之勘驗筆錄內容為準，合先說明。
  (二)被告乙○○、選任辯護人均爭執被告乙○○警詢陳述，係以
    證人身分接受員警詢問，而不具證據能力。惟被告乙○○於
    93年11月26日接受警詢時，員警即為權利告知，被告乙○○
    初始並表示要委任律師為其辯護，員警並向被告乙○○稱：
    「剛剛就說過了，對你有利、不利的都要問」等語，僅被告
    乙○○於警詢筆錄後半段製作過程中，曾詢以：「那這樣伊
    就是證人了？」等語，惟員警就此並未有任何表示，有該筆
    錄在卷可憑（見原審卷第38、45、47頁），其後並於同日以
    犯罪嫌疑人身分函送臺灣屏東地方法院檢察署，有屏東縣警
    察局93年11月26日屏警刑檢字第0930028647號刑事案件移送
    書在卷可憑（見93偵5998號卷第1 頁）。顯見被告乙○○於
    93年11月26日接受員警詢問，其身分為犯罪嫌疑人，並非證
    人，被告乙○○及選任辯護人就此顯有誤會。
  (三)被告乙○○、選任辯護人均爭執共同被告丁○○警詢陳述，
    係受威脅、利誘下所為，而不具證據能力。惟被告丁○○於
    原審曾抗辯稱：「伊在警局所述是因為警察對伊施壓，說伊
    不承認的話，會對伊特別照顧」等語（見原審卷第29頁），
    惟經本院質以「警察有說要對你特別照顧這些話」，被告丁○○則答稱：「這句話伊忘記了；伊只記得警察說將乙○○
    及『阿福』咬死，伊的罪就會很輕」等語（見本院卷第39頁
    ），則被告丁○○警詢是否受威脅利誘下所為，自已有疑；
    且被告丁○○於警詢、偵訊均稱本件槍彈係透過「財仔（新
    財）」介紹，與被告乙○○無涉，至原審聲羈訊問時始再陳
    稱係被告乙○○介紹買槍等語，則被告丁○○若於警詢確曾
    遭受威脅利誘，何以卻未在警詢、偵訊陳述被告乙○○與本
    件槍彈有涉；又證人即負責製作被告丁○○警詢筆錄之員警
    甲○○於本院證稱：「伊等沒有強行逼供情形，也沒有向丁○○說將乙○○及『阿福』供出來，就可以沒事；丁○○當
    時精神狀況良好，所有的問答內容，都可以調警詢錄音帶來
    聽」等語（見本院卷第80、81頁），而經本院勘驗被告丁○○警詢錄音帶，亦未見有所謂「供出某人刑責將較輕」之情
    形；再者，被告丁○○業於原審以證人身分具結作證，並接
    受交互詰問，於本院亦接受選任辯護人之詢問，對被告乙○○之對質、詰問權利並未剝奪，而被告乙○○於原審則拒絕
    以證人身分接受交互詰問（見原審卷第144 頁）。本院審酌
    上情，認被告丁○○於警詢之陳述，並無意志不自由之情形
    ，復已予被告乙○○於原審行使對質、詰問之權利，選任辯
    護人於本院行詢問之權利，是應認被告丁○○於警詢、偵訊
    、原審及本院之陳述，對其本身或共同被告乙○○均具證據
    能力（至於證明力之強弱，則屬另一問題）。
  (四)選任辯護人以臺灣高雄地方法院檢察署所核發自93年7 月31
    日起至同年8 月27日止對0000000000號等門號行動電話之通
    訊監察書（見原審卷第52頁），係有關違反貪污治罪條例第
    4 條第1 項第5 款等案件之通訊監察，屬違法監聽，所得通
    聯資料不具證據能力。惟上開通訊監察書既為臺灣高雄地方
    法院檢察署依法核發，選任辯護人認係違法監聽，自屬無據
    ；且由違反貪污治罪條例第4 條第1 項第5 款等案件之通訊
    監察中，得知有本件違法事證，如同實施搜索或扣押時，發
    現另案應扣押之物，亦得扣押一般（刑事訴訟法第152 條參
    照），自無排除該等證據之理；又本院業已當庭播放如警卷
    第10至17頁之通訊監察錄音內容，譯文與警卷所載內容相符
    ，並予被告乙○○、丁○○、選任辯護人及檢察官辨明之機
    會，有勘驗筆錄在卷可按（見本院卷第59頁）。是本院認上
    開0000000000號行動電話監察內容均具證據能力。至於原審
    卷第51頁所列通訊錄音對照表另有93年9 月5 日、10月15日
    、11月6 日等4 筆通訊內容，惟公訴人並未提出該期間之通
    訊監察書，復未經本院勘驗該通訊監察錄音內容，給予被告
    乙○○、丁○○及選任辯護人辨明之機會，此部分自不具證
    據能力。另選任辯護人為被告乙○○辯護稱：「在通訊監察
    內容中應有被告丁○○曾請被告乙○○去找『阿福』」等語
    ，惟本院勘驗之上開通訊監察錄音中並無此內容，均併此說
    明。
  (五)被告丁○○及選任辯護人均聲請傳訊丙○○到庭作證。惟經
    原審及本院多次傳訊，丙○○均未到庭，原審並曾拘提丙○○亦未獲（見原審卷第130 頁）；且被告丁○○於本院陳稱
    ：「丙○○沒有賣槍給伊。槍是『阿福』給伊的，伊不知道
    『阿福』全名」等語，顯見丙○○並非被告丁○○所稱之「
    阿福」；又選任辯護人亦陳明捨棄傳訊丙○○（見本院卷第
    101 頁）。是本院認已無再行傳訊丙○○之必要，附此說明
    。
  (六)被告乙○○、丁○○、選任辯護人、檢察官迄本院言詞辯論
    終結前，均未對由屏東縣警察局刑事警察隊送請內政部警政
    署刑事警察局槍彈鑑定之內政部警政署刑事警察局槍彈鑑定
    書，係警察機關囑託內政部警政署刑事警察局所為之鑑定，
    而爭執該槍彈鑑定書之證據能力；且由於司法警察機關調查
    中之案件，或有量大或急迫之情形，為因應實務之現實需求
    ，認為當然有鑑定之必要者，基於檢察一體原則，得由該管
    檢察長對於轄區內之案件，以事前概括選任鑑定人或囑託鑑
    定機關（團體）之方式，俾便轄區內之司法警察官、司法警
    察對於調查中之此類案件，得即時送請事前已選任之鑑定人
    或囑託之鑑定機關（團體）實施鑑定，業經法務部92年9 月
    1 日法檢字第092003 5083 號函釋在案。而臺灣高等法院檢
    察署檢察長概括選任法務部調查局、內政部警政署刑事警察
    局為「槍彈有無殺傷力之鑑定」鑑定機關，概括選任法務部
    調查局、內政部警政署刑事警察局、國防部憲兵司令部情報
    處刑事鑑識中心為「槍彈比對鑑定」鑑定機關，有臺灣高等
    法院檢察署檢察長概括選任鑑定機關名冊可按。是本件扣案
    槍彈有無殺傷力之鑑定，雖由屏東縣警察局刑事警察隊局送
    請內政部警政署刑事警察局鑑定，但內政部警政署刑事警察
    局為臺灣高等法院檢察署檢察長概括選任鑑定機關，所為鑑
    定結果，自有證據能力，併此說明。
二、認定犯罪事實所憑證據及理由─
  (一)訊據被告丁○○坦承持有本件扣案手槍及子彈；且扣案手槍
    1 枝、子彈3 顆，經送內政部警政署刑事警察局鑑驗結果，
    認：「、送鑑改造92式模型槍1 枝（槍枝管制編號：0000
    000000號），認係仿BERETTA 廠製造之半自動手槍製造之玩
    具手槍，換裝土造金屬槍管而成之改造手槍，機械性能良好
    ，可擊發適用之子彈，認具殺傷力。送鑑制式9mm 子彈3
    顆，認均係口徑9mm 制式子彈，因子彈之底火皿均具撞擊痕
    跡，故均採實際試附：其中1 顆，可擊發，認均具殺傷力；
    另2 顆，均無法擊發，認均不發彈」，有該局94年1 月14日
    刑鑑字第0930241896號槍彈鑑定書1 份在卷可憑（見93偵59
    98號卷第15至17頁）。足認被告所持有為警查扣之改造玩具
    手槍1 枝、制式9mm 子彈1 顆，均具殺傷力。
  (二)訊據被告乙○○矢口否認有何幫助被告丁○○持有本件扣案
    槍彈之犯行，辯稱：「伊只是介紹『福仔』與丁○○認識，
    但不是媒介買賣槍彈的事；丁○○曾打電話給伊請伊幫忙處
    理卡彈的事，但伊沒有幫忙」云云；而被告丁○○就持有本
    件扣案槍彈之原因，係因被告乙○○介紹購買，或因「阿福
    」積欠其5 萬元款項，始以本件扣案槍彈為質，前後所陳亦
    有不同。經查：
  1.由被告丁○○於93年11月26日警詢供稱：「手槍和子彈是向
    『福仔』以5 萬元一起買的，在長治鄉德和交給伊，是93年
    6 、7 月間；『福仔』是『財仔』介紹伊識的；槍有試射，
    但是3 發子彈都沒有擊發，『福仔』說事後要補，伊沒有辦
    法聯絡『福仔』」等語（見本院卷第67、68頁），惟並未稱
    「福仔」以槍彈質押之事；於93年11月26日偵訊供稱：「槍
    彈是今年（93年）6 月間伊向『阿福』取得，他向伊借5 萬
    元，將槍彈質押在伊那裡；是『新財』介紹給伊認識，不是
    乙○○介紹的」等語（見93偵5998號卷第5 、6 頁），則以
    質押為名取得槍彈，並否認被告乙○○為介紹人；於93年11
    月27日原審聲羈訊問稱：「槍彈是今年（93年）約6 、7 月
    向一『阿福』的人用5 萬元買的，是乙○○（平常稱呼他『
    小平』）介紹伊買槍彈的；因為手槍第一次試射無法使用，
    因彈殼卡住槍管，所以伊透過乙○○找『阿福』，伊與乙○○聯絡過很多次，但都沒有把槍修好，乙○○把『阿福』電
    話給伊，後來『阿福』有來找伊，幫伊換了1 把槍，就是扣
    案這把手槍，也給伊3 顆子彈，伊看了是有擊發過的痕跡；
    起先買的槍被乙○○拿給『阿福』，許久沒有還給伊，伊打
    了5 、6 通電話給『阿福』，後來『阿福』就拿扣案的這把
    槍給伊；是因槍沒有還伊，所以伊才問徐啟平還有沒有另外
    的槍枝；扣案的槍是『阿福』在距今（93年11月27日）約2
    個月前給伊；槍彈是以5 萬元向『阿福』買的，槍枝有問題
    都是透過乙○○問『阿福』，買槍的錢伊直接交給『阿福』
    ，乙○○介紹伊買槍，有無收取介紹費伊不清楚；買槍後大
    約半個月試射，試射完後嘗試自己修理，但無法修理，才聯
    絡乙○○；在偵訊中所為不同陳述，是怕連累乙○○，偵查
    中說『新財』介紹是伊編造的」等語（見93聲羈225 號卷第
    5 至8 頁），已就透過被告乙○○向「阿福」購買槍彈，後
    因卡彈無法使用，請被告乙○○代為修復未果，「阿福」再
    換槍彈之過程，為詳細之供述；殆94年3 月22日原審訊問時
    ，則全盤推翻上開供述，改稱：「扣案槍彈是李忠昌於93年
    8 、9 月間寄放在伊那裡」等語（見原審卷第28頁），經原
    審於94年8 月22日依李忠昌在臺灣屏東監獄竹田分監94年4
    月1 日接見內容，質疑被告丁○○有唆使李忠昌扛罪之嫌，
    被告丁○○始陳稱：「伊去監獄看李忠昌時提到這個案子，
    李忠昌說以後二條罪合併執行可以提早報假釋，所以要幫伊
    扛這個案子」等語（見原審卷第127 頁）；再於94年9 月14
    日原審證稱：「當初『阿福』是透過乙○○認識，『阿福』
    到伊上班地方跟伊借錢，第一次伊沒借他，第二次說要拿槍
    質押跟伊借錢，大約是91年（應係93年之誤）7 、8 月的時
    候」等語（見原審卷第144 頁）。則依被告丁○○上開變異
    不定、多所保留之陳述，甚至有使人頂替犯罪嫌疑之作為，
    自難單採其某次陳述為本件事實之認定，惟仍可綜合其各次
    陳述，並對照被告乙○○之供述、通訊監察內容、槍彈鑑定
    報告等資料，以為事實之認定。
  2.依被告丁○○上開警詢、原審聲羈訊問之「以5 萬元向『阿
    福』買槍」之陳述，及若「阿福」所交付之槍彈，僅供被告
    丁○○質押擔保之用，衡情被告丁○○當無加以試射，並於
    卡彈後（類似將質押之物弄壞），仍要求「阿福」更換之理
    ；且持有槍彈為重大刑事案件，為一般人所熟知，非為自己
    有所圖或特定目的，卻僅為幫助販賣槍彈之朋友，即向之購
    買槍彈，本與事理有違，而參酌被告於原審證稱：「去年7
    、8 月時，伊有要為女性朋友出氣要調槍；因幫朋友出氣，
    而伊自己也需要槍」等語（見原審卷第145 、147 頁），顯
    見被告丁○○持有本件槍彈，係因其己身需要，並為替女性
    友人出氣，炯非如其於偵訊、原審聲羈訊問分別陳稱：「伊
    只是想要幫助朋友」（見93偵5998號卷第6 頁）、「因為朋
    友缺錢找伊買」（見93聲羈225 號卷第5 頁）等語可信為真
    ；又被告丁○○於原審另證稱：「『阿福』是在伊屏東市○○路292 號公司將槍彈（指第一次）交給伊」等語（見原審
    卷第145 頁），與其於警詢所稱在屏東縣長治鄉德和村某處
    交付之供述不符，本院審酌槍彈之買賣大都以密秘方式及地
    點為之，被告丁○○與「阿福」初次交易槍彈，自以在人煙
    較少之地點為之，較符事理之常，應以被告丁○○於警詢所
    陳較為可信；再者，被告丁○○固於原審證稱係93年7 、8
    月間有需槍彈使用之情事，而其於警詢、偵訊、原審聲羈訊
    問均稱係於93年6 、7 月間向「阿福」購買槍彈，因其前已
    一再為相同時間之陳述，並與在原審所陳時間有重疊（93
    年7 月），仍應以被告丁○○所稱之93年6 、7 月間為準。
    是綜上所述，應認被告丁○○係於93年6 、7 月間以5 萬元
    向「阿福」購買槍彈，後因試槍卡彈，乃由「阿福」於93年
    9 月間更換本件扣案槍彈予被告丁○○無訛。
  3.被告乙○○是否介紹被告丁○○向「阿福」購買槍彈一節。
    依：被告丁○○於原審聲羈訊問所陳：「是乙○○（平常
    稱呼他『小平』）介紹伊買槍彈的，在偵訊中所為不同陳述
    ，是怕連累乙○○，偵查中說『新財』介紹是伊編造的」等
    語，對照被告乙○○於警詢稱：「伊跟丁○○兄弟情還在；
    伊是介紹朋友給丁○○認識，是他自己接，就是『福伯（福
    仔）』，不過他們二人互相不能聯絡，都要透過伊」等語（
    見原審卷第45、47頁），顯見被告丁○○上開怕連累被告乙○○而謊稱「新財（阿財）」之人之供述為真。被告丁○○於原審聲羈訊問所陳：「買槍後大約半個月試射，因彈殼
    卡住槍管，試射完後嘗試自己修理，但無法修理，才聯絡乙○○，伊與乙○○聯絡過很多次，但都沒有把槍修好，乙○○把『阿福』電話給伊；起先買的槍被乙○○拿給『阿福』
    」等語，對照被告乙○○於警詢陳稱：「（員警問：槍枝有
    問題，寶樹都問你？）丁○○起先都問伊，他沒有『福仔』
    的電話，就一直都煩伊，煩到伊後來就讓他自己去聯絡，因
    為伊覺得伊又沒有賺什麼，又什麼事都找伊，伊才會報電話
    給他」、「（員警問：錢是他們二個自己說的？）對啊，後
    手伊沒有辦法，就報『福仔』的電話給丁○○，他們自己怎
    麼談錢伊就不知道」等語（見原審卷第47頁），及被告丁○○持用之0000000000號行動電話於93年8 月12日下午2 時32
    分46秒許與乙○○持用之0000000000號行動電行動電話通聯
    內容：「A （指被告丁○○）：你有空過來，昨天去試車，
    試2 發整個都去了。B ：（指被告乙○○）是哪一方面。A
    ：啊。B ：你講。A ：殼卡在裡面。B ：這樣子喔。」（見
    警卷第16頁），被告丁○○持用之0000000000號行動電話於
    93年8 月14日下午3 時6 分26秒許與乙○○持用之00000000
    00號行動電話通聯內容：「A （指被告丁○○）：你這個彈
    匣沒辦法用，他那個下去有沒有，剛剛又試了1 發有沒有頭
    就掉了。B ：（指被告乙○○）那個有沒有，那個歪歪的，
    後面我有叫他拔校來再重用。A ：對啊，那個1 顆上去就沒
    辦法用。B ：那還有1 顆呢？A ：子那個頭就掉了。B ：別
    顆有辦法嗎？A ：別顆我現在在試，現在就是又掉1 顆那個
    ，1 顆頭又掉了。沒關係，你找時間我再拿給你就好了。B
    ：那個掉下來的，都要留下來，我叫他先處理。A ：好啊。
    他沒有彈匣了嗎？B ：彈匣還要花錢買。A ：噢，好。B ：
    對啊。A ：不然一發二發就沒辦法了。第一門那個門就沒有
    辦法進去了。B ：那個要修理啦。修理就像小寶那天你會用
    嗎？A ：會啊。用多多少少會那個，我現在還在試，試試看
    啦。我試得怎麼樣再告訴你了。」（見警卷第17頁），而被
    告乙○○、丁○○均坦承上開內容為其等對話內容無誤（見
    本院卷第59、60頁），顯見被告被告丁○○上開向「阿福」
    購買槍彈後，因試射卡彈，乃請被告乙○○修復及聯絡「阿
    福」，其後並將該槍彈交被告乙○○轉交「阿福」之供述可
    信。被告丁○○於原審聲羈訊問所陳：「後來『阿福』有
    來找伊，幫伊換了1 把槍，就是扣案這把手槍，也給伊3 顆
    子彈，伊看了是有擊發過的痕跡」等語，恰與上開內政部警
    政署刑事警察局鑑驗通知書所載：「送鑑制式9mm 子彈3 顆
    ，子彈之底火皿均具撞擊痕跡」等語相符，足認本件扣案改
    造玩具手槍1 枝、子彈3 顆，確為被告丁○○將原槍彈交被
    告乙○○轉交「阿福」後，由「阿福」所替換之槍彈無訛。
    是綜上所述，應認被告丁○○於原審聲羈訊問中所陳，因有
    上開相關事證可佐，與事實相符而可信，至於被告丁○○與
    此不同之陳（證）述，自不足採信。
  4.按刑法上之幫助犯，係對於犯罪與正犯有共同之認識，而以
    幫助之意思，對於正犯資以助力，使其犯罪易於達成，而未
    參與實施犯罪之行為者而言；循此而論，如未參與實施犯罪
    構成要件之行為，且係出於幫助之意思提供助力，即屬幫助
    犯，而非共同正犯。本件被告乙○○於得知被告丁○○需槍
    彈使用後，代為介紹販賣槍彈之人「阿福」與被告潘樹認識
    ，其後並於被告丁○○試槍卡彈後，代為修復而未果，並將
    該卡彈之槍彈（無證據證明有殺傷力）轉交「阿福」，以使
    「阿福」替換本件扣案之改造玩具手槍1 枝、制式9mm 子彈
    3 顆予被告丁○○，顯見其就被告丁○○持有本件扣案槍彈
    有予以助力，復未實際持有本件扣案槍彈，應認被告乙○○
    係以幫助之意思，對於被告丁○○持有本件扣案槍彈資以助
    力無訛。
  (三)綜上所述，本件應係被告丁○○為替女性友人出氣及自身防
    身之用，於93年6 、7 月間透過被告乙○○介紹，以5 萬元
    向「阿福」購得槍彈，後因試槍時卡彈，乃請被告乙○○修
    復及聯絡「阿福」，後並將該卡彈之槍彈交由被告乙○○轉
    交「阿福」，後「阿福」於93年9 月間某日，交付被告丁○○本件扣案之改造玩具手槍1 枝、制式9mm 子彈3 顆等情，
    足堪認定。被告乙○○、丁○○上開辯解，或為圖卸刑責，
    或為避重就輕之詞，均不足採信。是本件事證已明，被告乙○○、丁○○犯行均堪認定。
三、論罪及就被告乙○○部分撤銷改判之理由─
  (一)按被告2 人行為後，槍砲彈藥刀械管制條例於94年1 月26日
    修正公布，並於同年月28日生效，廢止第11條，並修訂第8
    條，舊法第11條第4 項原規定：「未經許可，持有、寄藏或
    意圖販賣而陳列第1 項所列槍砲者，處1 年以上7 年以下有
    期徒刑，併科新臺幣700 萬元以下罰金。」，修正後新法第
    8 條第4 項規定：「未經許可，持有第4 條第1 項第1 款所
    定其他可發射金屬或子彈具有殺傷力之各式槍砲者，處3 年
    以上10年以下有期徒刑，併科新臺幣700 萬元以下罰金。」
    ，二相比較，以舊法有利於被告2 人，依刑法第2 條第1 項
    但書規定，自應適用修正前槍砲彈藥刀械管制條例第11條第
    4 項之罪。又同條例第12條第4 項並未修正，此部分自無新
    舊法比較之問題。
  (二)核被告丁○○所為，係犯修正前槍砲彈藥刀械管制條例第11
    條第4 項之未經許可持有可發射子彈具有殺傷力之改造玩具
    手槍罪，及同條例第12條第4 項未經許可持有子彈罪；其以
    一個持有行為，同時持有改造玩具手槍及子彈，係一行為觸
    犯數罪名，為想像競合犯，依刑法第55條規定，從一重之未
    經許可持有可發射子彈具有殺傷力之改造玩具手槍罪處斷。
    核被告乙○○所為，係犯刑法第30條第1 項、修正前槍砲彈
    藥刀械管制條例第11條第4 項之幫助未經許可持有可發射子
    彈具有殺傷力之改造玩具手槍罪，及同條例第12條第4 項幫
    助未經許可持有子彈罪；其以一個幫助行為，幫助被告丁○○同時持有改造玩具手槍及子彈，係一行為觸犯數罪名，為
    想像競合犯，依刑法第55條規定，從一重之幫助未經許可持
    有可發射子彈具有殺傷力之改造玩具手槍罪處斷；又其所犯
    係幫助犯，並依刑法第30條第2 項規定減輕其刑。公訴人認
    被告乙○○上開行為另涉販賣改造玩具手槍、制式9mm 子彈
    犯嫌，惟被告丁○○自始未指述被告乙○○有販賣本件槍彈
    之行為，且上開事證，亦僅能證明被告乙○○係幫助被告丁○○持有本件扣案槍彈，被告乙○○此部分犯罪嫌疑自屬不
    足，惟公訴人認被告乙○○此部分犯嫌與上開論罪科刑部分
    ，有牽連犯之裁判上一罪關係，爰不另為無罪之諭知，併此
    說明。又被告乙○○前於89年間因違反槍砲彈藥刀械管制條
    例案件，經臺灣屏東地方法院判處有期徒刑1 年2 月、併科
    罰金6 萬元，上訴後，經撤回上訴而確定，於91年8 月14日
    縮刑期滿執行完畢（91年8 月15日出監）；被告丁○○於88
    年間因違反著作權法案件，經臺灣屏東地方法院判處有期徒
    刑3 月確定，於89年4 月14日易科罰金執行完畢，有臺灣高
    等法院被告前案記錄表在卷可按，其等於有期徒刑執行完畢
    後5 年內，再犯本件有期徒刑以上之本罪，均為累犯，均依
    刑法第47 條 規定加重其刑，被告乙○○部分先加後減。
  (三)原判決以被告丁○○部分罪證明確，因而依修正前槍砲彈藥
    刀械管制條例第11條第4 項、第12條第4 項，刑法第第2 條
    第1 項但書、第11條前段、第47條、第55條、第42條第2 項
    、第38條第1 項第1 款，現行法規所定貨幣單位折算新臺幣
    條例第2 條，罰金罰鍰提高標準條例第2 條規定，並審酌被
    告丁○○之智識程度、有違反著作權法之犯罪前科，犯罪之
    動機，惟尚未持槍彈傷害他人，及雖坦承犯行，惟為掩護被
    告乙○○於原審審理中虛捏李忠昌寄槍情節，復編造「阿福
    」押槍借錢之故事，意圖混淆調查及審理方向，犯後態度不
    佳等一切情狀, 量處有期徒刑2 年6 月，併科罰金10萬元，
    併就罰金部分諭知易服勞役之折算標準；復說明扣案改造玩
    具手槍1 枝（含彈匣1 個）為被告丁○○持有之違禁物，應
    依刑法第38條第1 項第1 款規定宣告沒收，至於扣案子彈3
    顆，其中1 顆雖可擊發，惟因擊發已無殺傷力，另2 顆子彈
    則為無法擊發，不具殺傷力，均非屬違禁物，故不併予宣告
    沒收。經核原判決此部分認事用法並無違誤，量刑亦稱允當
    。被告丁○○以原判決量刑太重為由，提起上訴，為無理由
    ，此部分自應予以駁回。
  (四)原判決就被告乙○○部分，予以論罪科刑，固非無見。惟被
    告乙○○係以幫助被告丁○○持有本件扣案改造玩具手槍、
    制式子彈之故意，為本件犯罪，原判決認被告乙○○係販賣
    本件扣案改造玩具手槍、制式子彈，尚有未洽。被告乙○○
    否認犯罪，提起上訴，雖無理由，惟原判決既有上開違誤之
    處，自應由本院將原判決關於被告乙○○部分撤銷改判。
四、就被告乙○○部分科刑之理由─
    爰審酌被告乙○○正值年輕力壯，不思依循正軌處事，竟違
    法幫助被告丁○○持有本件槍彈，嚴重危害多數人之生命、
    身體安全，並破壞社會治安，惡性非輕，犯後復飾詞卸責，
    不知悔誤，復有違反槍砲彈藥刀械管制條例前科，業如前述
    ，素行不佳等一切情狀，酌情量有期徒刑2 年，併科罰金7
    萬元，並就罰金部分諭知易服勞役之折算標準。
五、適用之法律─
  (一)依刑事訴訟法第368 條、第369 條第1 項前段、第364 條、
    第299 條第1 項前段。
  (二)修正前槍砲彈藥刀械管制條例第11條第4 項、第12條第4 項
    。
  (三)刑法第2 條第1 項但書、第11條前段、第30條第1 項、第2
    項、第47條、第55條、第42條第2 項。
  (四)罰金罰鍰提高標準條例第2 條。
  (五)現行法規所定貨幣單折算新臺幣條例第2 條。
本案經檢察官姜麗儒到庭執行職務。
中    華    民    國    95    年    3     月    21    日
                  刑事第七庭    審判長法  官  莊飛宗
                                      法  官  黃憲文
                                      法  官  曾逸誠
以上正本證明與原本無異。
如不服本判決應於收受本判決後10日內向本院提出上訴書狀，其
未敘述上訴理由者，並得於提起上訴後10日內向本院補提理由書
狀（均須按他造當事人之人數附繕本）「切勿逕送上級法院」。
中    華    民    國    95    年    3     月    21    日
                                      書記官  黃富美
附錄本判決論罪科刑法條：
修正前槍砲彈藥刀械管制條例第11條：
未經許可，製造、販賣或運輸第4 條第1 項第1 款所稱其他可發
射金屬或子彈具有殺傷力之各式槍砲者，處5 年以上有期徒刑，
併科新臺幣1,000萬元以下罰金。
未經許可，轉讓、出租或出借前項所列槍砲者，處3 年以上10年
以下有期徒刑，併科新臺幣700 萬元以下罰金。
意圖供自己或他人犯罪之用，而犯前二項之罪者，處無期徒刑或
7 年以上有期徒刑，併科新臺幣1000萬元以下罰金。
未經許可，持有、寄藏或意圖販賣而陳列第1 項所列槍砲者，處
1 年以上7 年以下有期徒刑，併科新臺幣700 萬元以下罰金。
第1 項至第3 項之未遂犯罰之。
槍砲彈藥刀械管制條例第12條
未經許可，製造、販賣或運輸子彈者，處1 年以上7 年以下有期
徒刑，併科新臺幣500 萬元以下罰金。
未經許可，轉讓、出租或出借子彈者，處6 月以上5 年以下有期
徒刑，併科新臺幣300 萬元以下罰金。
意圖供自己或他人犯罪之用，而犯前二項之罪者，處3 年以上10
年以下有期徒刑，併科新臺幣700 萬元以下罰金。
未經許可，持有、寄藏或意圖販賣而陳列子彈者，處5 年以下有
期徒刑，併科新臺幣300 萬元以下罰金。
第 1 項至第 3 項之未遂犯罰之。


司法院資訊處製作；財團法人民間司法改革基金會備份。
